【裁判字號】    97,易,2180
【裁判日期】    970930
【裁判案由】    竊盜
【裁判全文】
臺灣板橋地方法院刑事判決              97年度易字第2180號
公  訴  人  臺灣板橋地方法院檢察署檢察官
被      告  乙○○
選任辯護人  謝恩華律師
上列被告因竊盜案件，經檢察官聲請簡易判決處刑（九十七年度
偵字第八七四五號），，經本院認為不宜以簡易判決為之，改依
通常程序，並判決如下：
    主    文
乙○○無罪。
    理    由
一、公訴意旨略以：被告乙○○意圖為自己不法之所有，基於竊
    盜之犯意，於民國九十七年一月一日八時四十五分許至十時
    四十八分許為告訴人丙○○發現遭竊前之上午某時許，在位
    於臺北縣泰山鄉○○路八十二巷八號一樓之租屋處，竊取其
    室友即告訴人所有之新臺幣（下同）十五萬元現金、金項鍊
    二條、金手鍊一條、金腳鍊一條、金戒指二個、馬靴一雙等
    財物得逞，嗣經告訴人發現遭竊後報警處理，始循線查悉上
    情，因認被告涉犯刑法第三百二十條第一項之竊盜罪等語。
二、按犯罪事實應依證據認定之，無證據不得認定犯罪事實；不
    能證明被告犯罪者，應諭知無罪判決，刑事訴訟法第一百五
    十四條第二項、第三百零一條第一項分別定有明文。次按事
    實之認定，應憑證據，如未能發現確實之證據，或證據不足
    以證明，自不能以推測或擬制之方法，以為裁判基礎；再犯
    罪事實所憑之證據，無論係直接證據或間接證據，其為訴訟
    上之證明，須於一般人均不致有所懷疑而得確信為真實之程
    度，始得據為有罪之認定，倘其證明尚未達此程度而尚有合
    理之懷疑存在時，本諸無罪推定原則，自應為被告無罪之諭
    知；又被告否認犯罪事實所持辯解縱使不能成立，除非有確
    實證據足以證明對於被告犯罪已無合理之懷疑外，不能遽為
    有罪之認定；刑事訴訟法規定被告有緘默權，被告基於不自
    證己罪原則，既無供述之義務，亦不負自證清白之責任，不
    能因被告未能提出證據資料證明其無罪，或對於被訴之犯罪
    事實不置可否，即認定其有罪，最高法院著有九十二年度台
    上字第二五七○號判決可資參考。從而，認定被告有罪之證
    據，定需達到使事實審審判之法官有「確信」之心證時（即
    英美法上Beyond a reasonable doubt） ，方得為被告有罪
    之判斷，若依負追訴犯罪職責之檢察官所提出之證據，尚無
    法使事實審法官有此程度之心證時，因法院僅有調查而無蒐
    集證據之義務（最高法院九十一年度台上字第五八四六號判
    決參照），且檢察官於訴訟上應負提出證據及說服之實質舉
    證責任，倘現存卷內證據尚未達有罪程度之確信時，自應為
    有利於被告之認定，最高法院亦著有九十二年台上字第一二
    八號判例可資參照。
三、本件公訴人認被告涉有前開竊盜罪之犯嫌，無非係以被告之
    供述、告訴人之指訴、證人甲○及丁○○之證述為其依據，
    訊據被告堅詞否認有何公訴人所指之竊盜犯行，辯稱其並未
    行竊等語。查本件告訴人確有於九十七年一月一日八時四十
    五分許至十時四十八分許間，在位於臺北縣泰山鄉○○路八
    十二巷八號一樓之租屋處，失竊十五萬元現金、金項鍊二條
    、金手鍊一條、金腳鍊一條、金戒指二個、馬靴一雙等財物
    一情，業據證人即告訴人於本院審理中證述明確（見本院九
    十七年九月十七日審判筆錄第五頁至第六頁），此情已足認
    定。從而，本件所應審酌者，乃被告是否有參與行竊之情。
    經查：
  (一)證人即告訴人於本院審理中證稱失竊之時其並未在場，是接
    獲被告電話方趕回前述住處等語（見本院前揭審判筆錄第四
    頁至第五頁），是證人即告訴人既未於失竊時在場，其證詞
    即難為被告不利之認定。又證人即告訴人雖證稱以竊賊行竊
    僅破壞置放有前揭財物之密碼箱，甚至未搬動原本置於密碼
    箱上之衣服即能知道密碼箱內有財物，而且被告之前並未在
    家，竟先於前一日撥打電話予其，事發當日也是被告撥打電
    話告知其家中遭竊，因認行為人當係被告等語。然被告有犯
    罪嫌疑並不等同於被告犯罪，認定被告犯罪如前所述，須使
    事實審法院法官達到確信之心證，始得為之。證人即告訴人
    所述被告之情，於事理上固有可疑之處，但該等間接證據仍
    無從推論出被告有竊盜此一直接事實，至多僅能推論出被告
    形跡與常人稍嫌有異此一間接事實而已，是並不得以之即為
    被告不利之認定。
  (二)證人甲○於偵查中固曾證稱曾經看過被告帶來的黃金項鍊一
    條、手鍊一條、腳鍊一條、戒指一枚等物等語（見偵卷第三
    十頁），然於本院審理中，經被告提出當時所提示予證人甲
    ○之金飾閱覽確認無誤後（見本院前揭審判筆錄第十一頁至
    第十二頁），證人即告訴人已證稱並非其所失竊之金飾等語
    （見本院前揭審判筆錄第八頁，其中戒指部分證人甲○雖稱
    非其當時所見之戒指，然證人甲○於偵查中稱被告所拿出來
    之戒指上面有鑲一顆紅色寶石，雖被告當庭所提出之戒指並
    無寶石，惟證人即告訴人於本院審理中已稱其所失竊之戒指
    並無寶石，是被告於本院審理中雖非提出該顆有寶石之戒指
    ，仍不影響證人即告訴人所稱被告於審理中提出之戒指非其
    所有之證述，亦不能證明被告所未提出之該戒指係告訴人所
    失竊之戒指），是並不得以證人甲○之證述，即為不利於被
    告之認定。
  (三)證人丁○○於本院審理中固證稱被告曾經於案發後自承係其
    所竊取等語（見本院前揭審判筆錄第十七頁），然其證稱：
    「丙○○說偷我東西的人手會爛掉，被告說妳的意思是說我
    ，丙○○說如果妳承認是妳就是妳，被告說對，就是我，不
    然去報警」等語（見本院前揭審判筆錄第十七頁），由其對
    話內容觀之，明顯可見當時被告與告訴人正處於爭吵之中，
    被告係一時氣話方為該等言語，是被告既係在生氣中所言，
    難認其有審判外自白之真意，自不得以被告該等言語，即為
    被告不利之認定。
  (四)又檢察官雖以被告於警詢、偵查中之供述為被告犯罪之證據
    ，然被告於警詢偵查中僅供述失竊之情節，並未述及自己有
    為竊盜之行為，是尚難以之為其不利之證據。
四、綜上所述，依卷內所存之證據，並無從認定被告有前述竊盜
    之犯行，是本諸前述說明，應為被告有利之認定，而為無罪
    之諭知。
據上論斷，應依刑事訴訟法第三百零一條第一項，判決如主文。
本案經檢察官馬中人到庭執行職務。
中    華    民    國    97    年    9     月    30    日
                  刑事第三庭法  官  吳冠霆
上列正本證明與原本無異。
如不服本判決，應於判決送達後十日內敘明上訴理由，向本院提
出上訴狀（應附繕本），上訴於臺灣高等法院。
                            書記官  黃炎煌
中    華    民    國    97    年    9     月    30    日


司法院資訊處製作；財團法人民間司法改革基金會備份。
